最高法院刑事判決　　　　　　　　　　　　　　　八十六年度台上字第五一二三號
　　上　訴　人　甲○○
　　選任辯護人　林辰彥律師
　　　　　　　　許永昌律師
　　　　　　　　黃淑怡律師
右上訴人因違反稅捐稽徵法案件，不服台灣高等法院中華民國八十五年九月十八日第
二審更審判決（八十五年度上更(一)字第二○五號，起訴案號：台灣台北地方法院檢察
署八十三年度偵字第一九七五四號），提起上訴，本院判決如左：
　　主  文
原判決撤銷，發回台灣高等法院。
　　理  由
本件原判決認定上訴人甲○○係台北市○○區○○街二十二巷六號一樓「釆揚裝潢行
」負責人，該裝潢行為營利事業所得稅之納稅義務人，上訴人則係依商業登記法規定
從事業務之商業負責人，曾於民國七十三年間犯贓物罪，經臺灣臺北地方法院判處有
期徒刑六月，緩刑四年，又於八十一年間犯詐欺罪，經原審法院判處有期徒刑三月，
緩刑二年在案，竟不知收斂守法，又意圖逃漏該裝潢行八十一年度營利事業所得稅，
於八十二年初，以每位人頭新台幣（下同）三千六百元代價，委請在台北市○○○路
、忠孝東路口「多達交通器材有限公司」（下稱多達公司）任職之王雲鵬（已經第一
審判處有期徒刑七月，緩刑五年確定）提供人頭，以供該裝潢行申報支付工資之用。
王雲鵬基於共同犯罪之意思，於八十二年初某日在多達公司櫃檯處，取得陳仲平、王
鎮東為購買機車而交多達公司保管之陳仲平重機車駕駛執照影本與王鎮東身分證原本
，同時在臺北市區偽刻該二人之印章，交由知情之上訴人使用。上訴人明知陳仲平非
該裝潢行員工，仍於八十二年二月初農曆春節前某日，在該裝潢行內，接續蓋用偽造
之陳仲平、王鎮東印章，偽造其二人之印文於記載該二人自八十一年一月起至十月止
，每月支領一萬五千七百元及王鎮東另於同年十一月、十二月各支領六千八百元之商
業會計憑證薪資表上，並將前開不實事項即該年度陳仲平計領薪十五萬七千五百元、
王鎮東計領薪十七萬一千一百元，記載於其業務上所登載之商業會計憑證「各類所得
扣繳暨免扣繳憑單」（下稱扣繳憑單），於八十二年三月十三日持向台北市○○區○
○路五十二號六樓「財政部台北市國稅局萬華稽徵所」辦理結算申報該裝潢行八十一
年度營利事業所得稅，以此詐術逃漏該裝潢行八十一年度營利事業所得稅八萬零三百
六十四元，均足以生損害於陳仲平、王鎮東及國家稅捐稽徵之正確性。該證件經上訴
人影印留存，嗣仍由原不知情之陳仲平、王鎮東領回，終因稅捐稽徵機關通知陳仲平
家人補稅，始循線查獲上情等情。因而撤銷第一審關於上訴人部分不當之科刑判決，
改判論處上訴人共同行使偽造私文書罪刑，固非無見。然查(一)原判決認定上訴人在
薪資表上偽造陳仲平、王鎮東自八十一年一月起至十月止，每月各支領一萬五千七百
元及王鎮東另於同年十一月、十二月各支領六千八百元之薪資，陳仲平計領薪十五萬
七千五百元，王鎮東計領薪十七萬一千一百元，而以詐術逃漏采揚裝潢行八十一年度
營利事業所得稅八萬零三百六十四元等情。然卷內之薪資表上陳仲平、王鎮東二人自
八十一年一月至十月止，每月各支領之金額（含薪資與伙食費）則有一萬五千七百五
十元者，亦有一萬七千五百五十元者；而王鎮東於同年十一月、十二月所支領之金額
則僅伙食費該兩月每月各為一千八百元（偵查卷第五頁、六頁）；原判決認定支領之
金額顯與證據資料不符，有判決證據上理由矛盾之違法。且財政部臺北市國稅局八十
五年四月二十四日財北國稅審參字第八五○一七六六四號函所稱采揚裝潢行逃漏八十
一年度營利事業所得稅八萬零三百六十四元，係以列報王鎮東、陳仲平之薪資支出計
三十一萬五千元、伙食費二萬一千六百元為計算逃漏稅捐之基數（原審卷第六十頁正
反面）；然本件原判決事實則認上訴人列報陳仲平計領薪十五萬七千五百元，王鎮東
計領薪十七萬一千一百元。此二者合計應為共領薪三十二萬八千六百元，與財政部臺
北市國稅局所列之領薪數額三十一萬五千元不合（如含伙食費二萬一千六百元，亦不
符合），原判決以不同領薪之基數，認定上訴人逃漏采揚裝潢行八十一年度營利事業
所得稅額計八萬零三百六十四元，亦有證據上理由矛盾之違法。究竟上訴人所載薪資
表上陳仲平、王鎮東於八十一年間共領薪資及伙食費各若干？以該金額計算係逃漏稅
捐若干？原審未經詳查，遽予判決，復有應於審判期日調查之證據而未予調查之違誤
。(二)按上訴人係偽造采揚裝潢行八十一年度之薪資表，該薪資表上有陳仲平印文十
枚、王鎮東印文十二枚。乃原判決附表竟記載「采揚裝潢行八十二年度薪資表上偽造
之王鎮東印文十枚、王鎮東印文十二枚」，並於判決主文諭知「如附表所示之印章、
印文均沒收。」，顯將八十一年度誤為八十二年度，又將陳仲平誤為王鎮東（原判決
附表正確應為「采揚裝潢行八十一年度薪資表上偽造之陳仲平印文十枚、王鎮東印文
十二枚」）；亦有判決主文與事實理由矛盾之違法。(三)上訴人係虛報陳仲平、王鎮
東二人於八十一年度在采揚裝潢行之薪資而偽造采揚裝潢行八十一年度之薪資表，陳
仲平、王鎮東亦分別指稱並未於八十一年間在采揚裝潢行工作，則上訴人於檢察官偵
查中所稱「陳仲平八十二年一月至十二月之薪資是我叫王雲鵬提供人頭及印章……」
等語（偵查卷第五十頁），其中「八十二年」應係「八十一年」之筆誤，乃原審仍以
該有誤之筆錄，未予註明更正，而於理由資為論斷上訴人偽造采揚裝潢行八十一年度
之薪資表之證據，已有未合。(四)修正前之舊商業會計法第六十六條第一款（現行法
第七十一條第一款）以「明知為不實之事項」為要件，原判決認上訴人有違反修正前
之舊商業會計法第六十六條第一款之罪，然於事實欄僅記載上訴人明知陳仲平非該裝
潢行之員工，但上訴人是否亦明知王鎮東非該裝潢行之員工卻未於事實欄內明確認定
，則於理由認上訴人成立違反修正前之舊商業會計法第六十六條第一款之罪，顯失依
據，亦有未合。（五）按薪資表乃略式收據之一種，屬於私文書，原判決理由，認係
屬於刑法第二百二十條之文書，其見解有誤。此外，原判決理由又認薪資表性質上
亦屬刑法業務上登載製作之文書，其所持之見解，尚有可議，且前後矛盾，亦有違誤
。上訴意旨指摘原判決不當，非全無理由，應認原判決仍有撤銷發回更審之原因。
據上論結，應依刑事訴訟法第三百九十七條、第四百零一條，判決如主文。
中      華      民      國    八十六    年      八      月    二十八    日
                              最高法院刑事第一庭
                                  審判長法官  黃  雅  卿
                                        法官  楊  文  翰
                                        法官  陳  正  庸
                                        法官  陳  世  雄
                                        法官  陳  炳  煌
      右正本證明與原本無異
                                              書  記  官
中      華      民      國    八十六    年      九      月      三      日
